臺灣高等法院臺中分院刑事判決　　　　94年度上易字第1139號
上　訴　人
即　被　告　丁○○
選任辯護人　顏本源律師
上　訴　人
即　被　告　乙○○
　　　　　　　　　　（送達代收人：陳大俊律師）
選任辯護人　陳大俊律師
上列上訴人因妨害家庭案件，不服臺灣彰化地方法院93年度易字
第1117號中華民國94年7月26日第一審判決（起訴案號：臺灣彰
化地方法院檢察署93年度他字第432號），提起上訴，本院判決
如下：
    主 　 文
上訴駁回。
    事　  實
一、乙○○係丙○○之友，知悉丁○○係丙○○之妻，乙○○、
    丁○○二人竟分別基於相姦、通姦之犯意，於民國93年3月2
    日晚上11時許起至翌（3）日凌晨2時許止之間某時，在彰化
    縣員林鎮○○路298號7樓之2丁○○租屋處性交，而分別為
    相姦、通姦行為。93年3月3日凌晨2時許，在附近注意觀察
    丁○○行跡之丙○○見丁○○租屋處所大樓某住戶外出倒垃
    圾，大門未關，偕同友人陳叔文及徵信社人員等人趁機上樓
    ，丙○○並授意偕同到場之其中一名真實姓名年籍不詳女子
    至丁○○租屋處按門鈴，謊稱送快遞包裹，於丁○○應門之
    際，目睹乙○○全身赤裸站立在房間，顯有通姦、相姦之合
    理可疑，且丁○○未明示拒絕丙○○進入，乃偕同陳叔文等
    人至屋內攝得乙○○裸體照片，並在上開房間及浴室內等處
    取得丁○○、乙○○性交後擦拭棄置在現場之衛生紙8團及
    粉紅色包裝袋1只（內有乳液1 瓶、毛髮數根、牙籤1支）。
    經檢察官採集丁○○、乙○○唾液檢體，連同丙○○提出扣
    案之衛生紙團一併囑託法務部調查局鑑定後，認其中2團呈
    現精斑陽性反應，其中4團呈現精斑弱陽性反應，呈現精斑
    陽性反應之其中1團內，發見丁○○、乙○○之DNA STR式混
    合型別，始悉上情。
二、案經被害人丙○○訴由彰化縣警察局員林分局報告臺灣彰化
    地方法院檢察署檢察官偵查起訴。
    理 　 由
一、上訴人即被告丁○○坦認案發時，為告訴人丙○○之配偶，
    被告乙○○亦坦認知悉被告丁○○為有配偶之人，對於告訴
    人曾於右揭時地拍照、採證均不爭執，然皆矢口否認有何通
    姦、相姦犯行。被告丁○○辯解略為：當天是告訴人強闖
    進入，以強暴、脅迫方式違法蒐證、扣押，並出手傷害，該
    等不利被告之證據及衍生之鑑定結果均無證據能力，衛生紙
    團鑑定結果，漏未作精斑細胞分離處理，以致於混合型、併
    合型無法比對，縱然有證據能力，也沒有證據力。證人陳叔
    文是告訴人的員工，有20幾年的交情，陳叔文於案發當天亦
    有出手打伊。衛生紙不知是如何來的。12月份伊還住在舊家
   ，是告訴人封起來不讓伊進去，裡面還有伊垃圾。當時一個
    女生騙門進來十幾個人衝進來，撞伊打伊，有一個人說拿千
    萬元來談，再來5、6個人控制伊行動，另7、8個人衝進去打
    乙○○並且脫他衣服，把伊與乙○○隔開，任意照相。伊當
    時已與告訴人打離婚官司8、9個月了，不可能與人通姦云云
    。被告乙○○辯解略為：當時半夜有十幾個人衝進來，伊
    怎麼可能沒有穿衣服在門口觀望。他們強行進入現場，要伊
    上車，有四個人強行坐上伊車子，並拿走伊東西。告訴人當
    天去幫被告丁○○粉刷房屋、更換燈具，共處一室未違背社
    會風俗，然告訴人竟糾眾傷害、妨害自由，違法取得證據，
    該等不利證據及衍生之鑑定結果均無證據能力，單純從精斑
    反應情況也不能夠直接推論有性行為，因為還有其他留下精
    斑反應之可能。扣案衛生紙蒐集過程，有混合接觸致污染之
    可能。另男女親密行為諸多樣態，有女以手幫男自慰、口交
    、肛交，凡此以衛生紙擦拭，均可能留下ＤＮＡ跡證，不能
    以扣案之衛生紙有乙○○之ＤＮＡ認被告二人有通相姦之事
    實云云。
二、(一)按刑事訴訟法第158條之4規定：「除法律另有規定外，實
      施刑事訴訟程序之公務員因違背法定程序取得之證據，其
      有無證據能力之認定，應審酌人權保障及公共利益之均衡
      維護。」明白規定公務員違背法定程序取得之證據，才應
      審酌人權保障及公共利益之均衡維護，來認定是否得為證
      據。至私人非法取得之證據，並不包括在內。依三權分立
      之憲法原理，司法審查本在制衡行政，預防行政權過度擴
      張，而侵害人權。行使行政權之司法警察有維護社會治安
      之責任，對於社會上之犯罪有蒐證、檢舉之義務。司法警
      察為完成維護治安，蒐集犯罪證據之任務，於蒐證過程中
      ，為達取證的目的，若未予適當節制，難免逾越分際，以
      不當或違法方法取得證據，而侵害人權。若對於警察人員
      不當違法取得之證據，一概採用，雖能對部分犯罪給予處
      罰，但將嚴重侵害一般人之人權。因此法院於審理案件時
      ，應審查檢察官所提出之證據，有無違背法定程序所取得
      之證據，若有違背法定程序取得之證據，應審酌人權保障
      及公共利益之均衡維護，來認定其證據能力之有無。至於
      私人不當、違法取得之證據，提經司法警察、檢察官以作
      為犯罪之證據，因執行行政權之檢察官、司法警察並無違
      法之情形，自不能限制該私人不當或違法之取得之證據。
      雖有謂若許私人不當或非法取得之證據一律有證據能力，
      無異放任私人不擇手段，為使被告定罪，恣意侵害人權，
      與刑事訴訟法保障人權之目的相違背。但私人不當或違法
      取得證據，其有嚴重侵害他人權利時，而應成立犯罪時，
      則應分別依其行為令其負責，如竊盜罪、妨害秘密罪、侵
      入住宅罪。因此一律允許私人不當或違法取得之證據得為
      證據，並非放任而無合理限制。本院認私人不當或非法取
      得之證據，得為刑事審判時認定被告犯罪之證據。
    (二)本案係告訴人即證人丙○○於93年3月3日凌晨2時許之夜
      間，趁被告丁○○租屋處所在大樓某住戶外出倒垃圾，大
      門未關，帶同證人陳叔文等人趁機上樓，並於被告丁○○
      應門之際，目睹被告乙○○全身赤裸站立在房間門口觀望
      ，被告丁○○又未明示拒絕告訴人進入，告訴人乃與證人
      陳叔文等人至屋內攝得被告乙○○裸體照片，並在房間、
      浴室內垃圾桶等處取得棄置之衛生紙8團及粉紅色包裝袋1
      只（內有AVEDA乳液1瓶、毛髮數根、牙籤1支），當時客
      廳沙發上可見被告乙○○之長褲、上衣，房間內有2具行
      動電話正充電中等情，業據證人即告訴人丙○○、證人陳
      叔文於原審法院審理中結證互核大致相符（見原審卷2第
      88至98頁），並有現場蒐證過程照片在卷及前開衛生紙、
      包裝袋證物扣案可稽（見第432號偵查卷第6至8、24至30
      、48、78頁），足見前開證物係告訴人在被告丁○○未明
      示拒絕其進入租屋處之前提下，於夜間入內取得。其次，
      告訴人於93年3月3日凌晨2時許發見本案犯行之前，曾於
      同日凌晨1時40分許報案通知彰化縣警察局員林分局員林
      派出所警員蘇東揚、李星蓉至大樓樓下等候約半小時，但
      告訴人不得其門而入，而警員另有巡邏勤務，乃先行離去
      ，約於同日3時許勤務中心接獲告訴人電話轉知該二名警
      員前往，警員要求告訴人提出犯罪證據以便受理，但告訴
      人稱徵信社已上樓，警員均未曾進入被告丁○○住處一節
      ，亦據證人蘇東揚、李星蓉於檢察官偵查中結證明確（第
      432號偵查卷第43至45頁），足認告訴人進入被告丁○○
      租屋處採證時，並無具有偵查權之公務員在場偵查犯罪，
      該等證物亦非具有偵查權之公務員扣得。本案發生時，告
      訴人與被告丁○○係分居狀態（見原審卷第102頁正面）
      ，感情不睦，且案發現場係被告丁○○所承租，告訴人對
      該房屋並無使用權。告訴人即證人丙○○、陳叔文雖均一
      致證稱是利用送包裹女子按門鈴，於被告丁○○應門時，
      目睹被告乙○○裸體而入內（見原審卷2第93頁正面、第
      95頁正面）。然被告丁○○則堅稱送快遞人員是假冒的，
      參以告訴人稱徵信社已上樓等語，及目前社會上快遞公司
      很少於半夜送貨等情，堪認告訴人當時曾偕同徵信社私人
      偵探到場，並授意到場之一女子按門鈴謊稱送快遞，誘使
      被告丁○○應門，而發見犯罪，是本案告訴人以私人地位
      ，授意他人謊稱送快遞，以此雖非違法但屬不正之詐欺方
      式誘使被告丁○○應門所蒐得之證物及照片，依上開說明
      ，並非無證據能力。被告二人及其等辯護人均主張扣得之
      衛生紙團、照片無證據能力，對衛生紙團所為鑑定亦無證
      據能，並不可採。
   (三)右揭犯罪事實，業據證人即告訴人丙○○於檢察官偵查中
     及原審法院審理中指訴、證述詳盡（第432號偵查卷第19至
     22、44至45頁，原審卷2第94至98頁），核與證人陳叔文於
     原審法院審理中結證所述互核大致相符（見原審卷2第88至
     94頁），並有告訴人提出之前開現場蒐證過程照片在卷及
     衛生紙、包裝袋證物扣案可證（附偵字第432號偵查卷第6
     至8、2 4至30、48、78頁）。依該等照片顯示，被告乙○○全身赤裸，部分照片則顯示其未著衣物裹住棉被坐在床
     緣，其外衣褲置於客廳沙發上，床上及房間地面亦有衣物
     散落，垃圾桶內有使用過之衛生紙數張，又扣案之衛生紙8
     團，經檢察官採集丁○○、乙○○唾液檢體一併囑託鑑定
     後，認其中2團呈現精斑陽性反應，其中4團呈現精斑弱陽
     性反應，在呈現精斑陽性反應之其中1團內，發見丁○○、
     乙○○之DNASTR式混合型別，亦有法務部調查局鑑定通知
     書2件可參（第432號偵查卷第85至86、111至112頁），足
     見被告等係於性交後，曾以衛生紙擦拭，被告乙○○未及
     穿衣時，被告丁○○應門，適遭告訴人及證人陳叔文等目
     睹被告乙○○赤裸，而發見上情。
   (四)被告乙○○於原審雖辯稱當天是去幫被告丁○○粉刷房屋
     、更換燈具云云，並提出93年1月23日購買豬鬃刷、海綿之
     統一發票為證（原審卷卷1第32頁），被告丁○○亦附和其
     詞。但案發當天被告乙○○縱有修繕之舉，亦不能作為被
     告二人間無通姦之事實。又被告二人雖分別提出診斷證明
     書各1份，辯稱告訴人多人以強暴、脅迫方式違法蒐證、扣
     押，並出手傷害，衛生紙不知是如何來的。12月份丁○○
     還住舊家，是告訴人封起來不讓丁○○進去，裡面還有丁○○垃圾。當時一個女生騙門進來十幾個人衝進來，撞打
     丁○○，有一個人說拿千萬元來談，再來5、6個人控制丁○○行動，另7、8個人衝進去打乙○○並且脫他衣服，把
     丁○○與乙○○隔開，任意照相。要乙○○上車，有四個
     人強行坐上乙○○車子，並拿走乙○○東西云云。被告乙○○另辯稱扣案衛生紙蒐集過程，有混合接觸致污染之可
     能。另男女親密行為諸多樣態，有女以手幫男自慰、口交
     、肛交，凡此以衛生紙擦拭，均可能留下ＤＮＡ餐證，不
     能以扣案之衛生紙認被告二人有姦淫行為云云。查案發時
     ，被告二人若有遭告訴人等人傷害、強脫乙○○衣服拍照
     及照片上之衛生紙團非當場起出之情形，被告二人應於93
     年3月3日當日告訴人前往員林分駐所告訴時，即主動至派
     出所說明，而依員警李星蓉之證詞，乙○○於當日3時10分
     主動至派出所，卻拒絕詢問（見他字卷第42、45頁）。即
     丁○○於93年3月12日至員林分駐所接受偵訊時，亦主張緘
     默權，未主張有遭傷害、強脫乙○○衣服、強行拍照或如
     乙○○所辯自慰、口交、肛交之情形。是被告二人所為上
     開辯詞，不能相信。另丁○○稱其於舊居留有垃圾，但丁○○於舊居留有垃圾事實，並不能作為為何於其租住處有
     乙○○精斑之衛生紙之合理交待。另扣案之衛生紙團已有
     乙○○之精斑，可明確證明乙○○於上開丁○○租住處有
     姦淫行為，該衛生紙團是否有遭污染，並不影響上開被告
     二人通相姦事實之認定。上開衛生紙無送鑑定是否有他人
     精斑之必要。
   (五)綜上論述，被告等所辯，無非事後卸責之詞，事證明確，
     人犯行均堪認定。
三、被告丁○○所為，係犯刑法第239條前段之通姦罪；被告乙○○所為，係犯同條後段之相姦罪。原審判決認被告二人事
    證明確，適用刑事訴訟法第299條第1項前段，刑法第239 條
    前段、後段、第41條第1項前段，罰金罰鍰提高標準條例第2
    條，審酌被告等所犯已破壞婚姻制度及告訴人之家庭完整，
    犯後不肯坦承犯行，仍飾詞辯解，毫無悔改之意，且未與告
    訴人達成和解賠償損害或取得原諒，二人素行良好，及其他
    一切情狀，分別量處有期徒刑六月，並均諭知易科罰金之折
    算標準，認事用法，均無不當，量刑亦屬妥適。被告二人上
    訴否認犯罪，其等上訴為無理由，應予駁回。
據上論結，應依刑事訴訟法第三百六十八條，判決如主文。
本案經檢察官甲○○到庭執行職務。
中　　華　　民　　國　　94　　年　　10　　月　　26　　日
              刑事第九庭  審判長法　官　趙　春　碧
                                法　官　康　應　龍
                                法　官　張　國　忠
上列正本證明與原本無異。
不得上訴。
                                書記官　胡　美　娟
中　　華　　民　　國　　94　　年　　10　　月　　26　　日
附錄本案論罪科刑法條全文：
刑法第239條有配偶而與人通姦者，處一年以下有期徒刑。
其相姦者亦同。　　                        　　　　　　Ｉ